【裁判字號】    99,審訴,1342
【裁判日期】    990615
【裁判案由】    毒品危害防制條例
【裁判全文】
臺灣高雄地方法院刑事判決            99年度審訴字第1342號
公  訴  人  臺灣高雄地方法院檢察署檢察官
被      告  甲○○
上列被告因違反毒品危害防制條例案件，經檢察官提起公訴（99
年度毒偵字第1067號），本院以簡式審判程序審理，判決如下：
    主  文
甲○○施用第一級毒品，累犯，處有期徒刑拾月；又施用第二級
毒品，累犯，處有期徒刑伍月。應執行有期徒刑壹年壹月。
    事  實
一、甲○○前因施用毒品案件，經本院裁定送觀察、勒戒後，認
    有繼續施用毒品傾向，再以92年度毒聲字第4341號裁定令入
    戒治處所施以強制戒治，嗣先後經停止戒治、撤銷停止戒治
    ，於民國92年3 月15日執行完畢釋放，並由臺灣高雄地方法
    院檢察署檢察官以92年度戒毒偵字第291 號為不起訴處分確
    定。又於前開強制戒治執行完畢釋放後5 年內，因施用毒品
    案件，經本院以92年度訴字第1827號判決判處有期徒刑8 月
    確定，於93年9 月8 日縮刑期滿執行完畢。復於94、95年間
    ，因施用毒品、竊盜、妨害自由等案件，經本院以94年度簡
    字第6192號、94年度簡字第7680號、94年度訴字第4288號、
    95年度訴字第257 號判決，分別判處有期徒刑5 月、3 月、
    10月、4 月、8 月確定，上開各罪嗣經裁定減刑且定應執行
    刑有期徒刑1 年2 月確定，於96年8 月23日縮刑期滿執行完
    畢。
二、詎甲○○仍不知戒絕毒癮，明知海洛因及甲基安非他命，分
    別經公告列為毒品危害防制條例第2 條第2 項第1 款、第2
    款所定之第一級毒品、第二級毒品，不得非法持有、施用，
    竟分別基於施用第一級毒品海洛因及第二級毒品甲基安非他
    命之犯意：(一)於99年1 月5 日12時許，在其位於高雄市○○
    區○○街160 號住處，以將海洛因摻水置入針筒內注射身體
    之方式，施用第一級毒品海洛因1 次；(二)另於99年1 月3 日
    某時許，在其位於高雄市三民區某友人住處內，以將甲基安
    非他命放入玻璃球內由下點火燒烤產生煙霧吸食之方式，施
    用第二級毒品甲基安非他命1 次。嗣於99年1 月5 日20時15
    分許，因另涉竊盜案件，經警通知前往高雄市政府警察局鼓
    山分局龍華派出所，經其同意為警採尿送驗，檢驗結果呈甲
    基安非他命、可待因及嗎啡陽性反應，始查悉上情。
三、案經高雄市政府警察局鼓山分局移送臺灣高雄地方法院檢察
    署檢察官偵查起訴。
    理  由
一、被告甲○○所犯係死刑、無期徒刑、最輕本刑為3 年以上有
    期徒刑以外之罪，其於準備程序就前揭被訴事實為有罪之陳
    述，經受命法官告知簡式審判程序之旨，並聽取其與公訴人
    意見後，本院認無不得或不宜改依簡式審判程序進行之處，
    爰依刑事訴訟法第273 條之1 第1 項、第284 條之1 ，裁定
    本件由受命法官獨任進行簡式審判程序，合先敘明。
二、上開事實，業經被告於本院審理時供承不諱，且被告於上開
    時地為警所採集之尿液，經送檢驗之結果，確呈嗎啡即海洛
    因代謝物、甲基安非他命陽性反應，此有高雄市立凱旋醫院
    99年1 月25日濫用藥物尿液檢驗報告（檢體編號：E99001號
    ）、高雄市政府警察局鼓山分局99年查獲毒品案件嫌疑人尿
    液代碼- 姓名對照登記表各1 紙附卷可稽。據此，足徵被告
    上開自白與事實相符，自可採為認定事實之證據，其施用第
    一級毒品海洛因及第二級毒品甲基安非他命之犯罪事實，均
    堪認定。
三、按毒品危害防制條例於92年7 月9 日修正公布，自93年1 月
    9 日施行，其中第20條、第23條將施用毒品之刑事處遇程序
    ，區分為「初犯」及「5 年內再犯」、「5 年後再犯」，依
    其立法理由之說明：「初犯」，經觀察、勒戒或強制戒治後
    ，應為不起訴處分或不付審理之裁定；經觀察、勒戒或強制
    戒治執行完畢釋放後，「5 年內再犯」者，因其再犯率甚高
    ，原實施之觀察、勒戒及強制戒治既已無法收其實效，爰依
    法追訴或裁定交付審理。至於經觀察、勒戒或強制戒治執行
    完畢釋放後，「5 年後再犯」者，前所實施之觀察、勒戒或
    強制戒治已足以遮斷其施用毒品之毒癮，為期自新及協助其
    斷除毒癮，仍適用「初犯」規定，先經觀察、勒戒或強制戒
    治之程序。從而依修正後之規定，僅限於「初犯」及「5 年
    後再犯」二種情形，始應先經觀察、勒戒或強制戒治程序。
    倘被告於5 年內已再犯，經依法追訴處罰，縱其第3 次（或
    第3 次以上）再度施用毒品之時間，在初犯經觀察、勒戒或
    強制戒治執行完畢釋放5 年以後，已不合於「5 年後再犯」
    之規定，且因已於「5 年內再犯」，顯見其再犯率甚高，原
    實施觀察、勒戒或強制戒治，已無法收其實效，即應依該條
    例第10條處罰（最高法院95年第7 次刑事庭會議決定意旨、
    95年度臺非字第65號刑事判決意旨參照）。查本件被告因施
    用毒品案件，有事實欄所載經觀察勒戒、強制戒治及法院判
    刑等情形，此有臺灣高等法院被告前案紀錄表1 份在卷可按
    ，其於強制戒治執行完畢釋放後5 年內已再犯施用毒品之情
    事，揆諸上揭說明，雖本次施用毒品之犯行距初犯經強制戒
    治執行完畢釋放日已逾5 年，仍應依法論罪科刑。
四、核被告於事實欄二(一)所為，係犯毒品危害防制條例第10條第
    1 項之施用第一級毒品罪，於事實欄二(二)所為，則係犯同條
    例第10條第2 項之施用第二級毒品罪。其持有第一級、第二
    級毒品之低度行為，分別為其施用之高度行為所吸收，均不
    另論罪。其所犯上開2 罪間，犯意各別，行為互殊，應予分
    論併罰。又被告前有如事實欄所示犯罪科刑及執行情形，有
    上開前案紀錄表可按，其於受徒刑之執行完畢後，5 年以內
    故意再犯本件有期徒刑以上之2 罪，均為累犯，應依刑法第
    47條第1 項規定，分別加重其刑。本院審酌被告前因施用毒
    品案件，經施以觀察勒戒、強制戒治，及經法院判刑且執行
    完畢，仍未能徹底戒絕毒品，再犯本件施用毒品犯行，足見
    其戒絕毒癮之意志不堅，未能體悟施用毒品對自身、家庭造
    成之傷害及對社會治安可能造成潛在之危險，本不宜寬貸；
    惟念其犯後坦承犯行，及施用毒品乃戕害自身健康，尚未直
    接危害他人，反社會性不高等一切情狀，分別量處如主文所
    示之刑，並定其應執行刑，以資懲儆。
據上論斷，應依刑事訴訟法第273 條之1 第1 項、第299 條第1
項前段，毒品危害防制條例第10條第1 項、第2 項，刑法第11條
前段、第47條第1 項、第51條第5 款，判決如主文。
本案經檢察官黃齡慧到庭執行職務。
中    華    民    國    99    年    6     月    15    日
                  刑事第十庭  法  官  楊佩蓉
以上正本證明與原本無異。
如不服本判決應於收受送達後10日內向本院提出上訴書狀，並應
敘述具體理由；如未敘述上訴理由者，應於上訴期間屆滿後20日
內向本院補提理由書（均須按他造當事人之人數附繕本）「切勿
逕送上級法院」。
中    華    民    國    99    年    6     月    15    日
                              書記官  陳蓉柔
附錄本案判決論罪科刑法條：
毒品危害防制條例第10條
施用第一級毒品者，處6 月以上5 年以下有期徒刑。
施用第二級毒品者，處3 年以下有期徒刑。

司法院資訊處製作；財團法人民間司法改革基金會備份。
